臺灣臺北地方法院民事判決　　　　　　　　　　　　九十二年度保險字第二二六號
　　原　　　告　乙○○
　　被　　　告　遠雄人壽保險股份有限公司
　　法定代理人　丙○○
　　訴訟代理人　甲○○
當事人間請求損害賠償等事件，本院於民國九十三年三月二十四日言詞辯論終結，判
決如下：
    主    文
原告之訴及假執行之聲請均駁回。
訴訟費用由原告負擔。
    事    實
甲、原告方面：
一、聲明：
（一）被告應回復保單號碼0000000000號保單之效力，並應讓保單號碼0
      000000000號保單續繳。
（二）被告應給付原告新台幣（下同）一百零二萬元及自起訴狀繕本送達被告翌日起
      至清償日止，按年息百之五計算之利息。
（三）願供擔保請准宣告假執行。
二、陳述：原告原為被告之業務員，於民國（下同）八十八年九月十五日、八十九年
    七月十四日、八十九年九月一日分別向被告投保真安心醫療保險附約（保單號碼
    0000000000號）、遠雄溫馨終身醫療日額保險（保單號碼00000
    00000號）及住院醫療保險（保單號0000000000號），嗣原告於
    九十一年三月八日因突發性腦出血，入院急診並進行開顱手術、清除血塊，經診
    斷為罹患「自發性小腦出血、顱內動靜脈畸形」，於同年四月三日出院後向被告
    聲請住院醫療理賠，被告竟以原告所罹患之疾病為先天性疾病，非屬投保生效日
    起持續三十日後所發生之疾病為由，拒不理賠，惟原告係發病後始知患有該疾病
    ，之前均未感覺不適，且未經醫療診所治療或檢驗，投保時亦未隱瞞被告，且據
    醫生告知，若非開顱手術後實際檢視，根本無法得知有此動脈畸型，故此當然屬
    不可預知的風險，然被告竟不予理賠，且仍繼續寄發保費催繳單予原告，原告憤
    而於九十一年七月十三日終止前揭保單號碼0000000000號之保險契約
    ，並停止繳納保單號碼0000000000號之保險費，而另向財政部保險司
    申訴，經保險事業發展中心保險申訴調處委員會調處（下稱保發中心）後，於九
    十二年七月二十三日作出調處決定認被告應依約給付保險金，惟被告仍未於十日
    內覆函保發中心，原告遂又向台北地方法院檢察署提出告訴，於偵查中被告雖表
    示願理賠，但仍多次難刁難，遲至九十二年底才全數理賠。惟被告於原告就醫後
    本應理賠，卻如此刁難，致原告為獲理賠多處奔走，無法安心休養，係故意侵害
    原告之健康權，且原告擔任三年多之保險業務員，一向對客戶告知保險可保障不
    可預知之危險，惟於原告自身罹病後，卻又無法獲得理賠，使原告之名譽受損，
    侵害原告之名譽權，爰請求被告回復保單號碼0000000000號保單之效
    力，並應讓保單號碼0000000000號保單續繳，另依侵權行為之規定請
    求被告賠償原告健康權及名譽權受侵害之精神慰撫金分別為七十六萬及二十六萬
    元共一百零二萬元，暨自起訴狀繕本送達被告翌日起至清償日止，按年息百分之
    五計算之利息。
三、證據：提出診斷證明書、理賠給付明細表暨理賠支票、理賠案件不全退件給付說
    明連繫單、終止保險契約申請書、保發中心調處成立證明書、存證信函、調處決
    定書等件為證。
乙、被告方面：
一、聲明：
（一）原告之訴駁回。
（二）如受不利判決，願供擔保請准宣告免為假執行。
二、陳述：原告既已於九十一年七月十三日終止前揭保險契約，則依民法第二百六十
    三條準用同法第二百五十八條之規定，自不得要求將契約效力恢復。又被告係認
    原告所罹患之小腦動脈畸型屬於先天性疾病，與契約條款規定之需投保後所發生
    之疾病定義不同，進而拒絕理賠，並非故意或過失不法侵害原告之權利。
三、證據：真安心醫療保險附約、遠雄溫馨終身醫療日額保險保險附約、主附約內容
    維護等件為證。
    理　　由
一、本件原告原起訴請求被告應被告應回復保單號碼0000000000號保單之
    效力，並應讓保單號碼0000000000號保單續繳，及應給付原告一百零
    四萬六千五百五十七元及自起訴狀繕本送達被告翌日起至清償日止，按年息百分
    之五計算之利息。嗣於本院審理時就其中請求原告給付一百零四萬六千五百五十
    七元之部分，減縮為被告應給付一百零二萬元及法定之遲延利息，核屬減縮應受
    判決事項之聲明，依民事訴訟法第二百五十五條第一項第三款之規定，應予准許
    ，合先敘明。
二、原告起訴主張：原告為被告之業務員，於八十八年九月十五日、八十九年七月十
    四日、八十九年九月一日分別向被告投保真安心醫療保險附約（保單號碼000
    0000000號）、遠雄溫馨終身醫療日額保險（保單號碼00000000
    00號）及住院醫療保險（保單號0000000000號），嗣原告於九十一
    年三月八日因突發性腦出血，入院急診並進行開顱手術、清除血塊，經診斷為罹
    患「自發性小腦出血、顱內動靜脈畸形」，於同年四月三日出院後向被告聲請住
    院醫療理賠，被告竟以原告所罹患之疾病為先天性疾病，非屬投保生效日起持續
    三十日後所發生之疾病為由，拒不理賠，惟原告係發病後始知患有該疾病，之前
    均未感覺不適，且未經醫療診所治療或檢驗，投保時亦未隱瞞被告，且據醫生告
    知，若非開顱手術後實際檢視，根本無法得知有此動脈畸型，故此當然屬不可預
    知的風險，然被告竟不予理賠，且仍繼續寄發保費催繳單予原告，原告憤而於九
    十一年七月十三日終止前揭保單號碼0000000000號之保險契約，並停
    止繳納保單號碼0000000000號之保險費，而另向財政部保險司申訴，
    保發中心於九十二年七月二十三日作出調處決定亦認被告應依約給付保險金，惟
    被告仍未於十日內覆函保發中心，原告遂又向台北地方法院檢察署提出告訴，於
    偵查中被告雖表示願理賠，但卻如此刁難，遲至九十二年底才全數理賠。惟被告
    於原告就醫後本即應理賠，但被告卻如此刁難，致原告為獲理賠多處奔走，無法
    安心休養，故意侵害原告之健康權，且原告擔任三年多之保險業務員，一向對客
    戶告知保險可保障不可預知之危險，惟於原告自身罹病後，卻又無法獲得理賠，
    使原告之名譽受損，侵害原告之名譽權等情，爰求為命被告應回復保單號碼00
    00000000號保單之效力，並應讓保單號碼0000000000號保單
    續繳，另依侵權行為之規定請求被告賠償原告健康權及名譽權受侵害之精神慰撫
    金分別為七十六萬及二十六萬元共一百零二萬元，暨自起訴狀繕本送達被告翌日
    起至清償日止，按年息百分之五計付利息之判決。
三、被告則以：原告既於九十一年七月十三日終止前揭保險契約，則依民法第二百六
    十三條準用同法第二百五十八條之規定，自不得要求將契約效力恢復。又被告係
    認原告所罹患之小腦動脈畸型屬於先天性疾病，與契約條款規定之需投保後所發
    生之疾病定義不同，進而拒絕理賠，並非故意、過失不法侵害原告之權利等語，
    資為抗辯。
四、原告主張伊原為被告之業務員，於八十八年九月十五日、八十九年七月十四日、
    八十九年九月一日分別向被告投保真安心醫療保險附約（保單號碼000000
    0000號）、遠雄溫馨終身醫療日額保險（保單號碼0000000000號
    ）及住院醫療保險（保單號0000000000號），嗣伊於九十一年三月八
    日因突發性腦出血，入院急診並進行開顱手術、清除血塊，經診斷為罹患「自發
    性小腦出血、顱內動靜脈畸形」，於同年四月三日出院後向被告聲請住院醫療理
    賠，被告竟以伊所罹患之疾病為先天性疾病，非屬投保生效日起持續三十日後所
    發生之疾病為由，拒不理賠，且仍繼續寄發保費催繳單予原告，原告因而於九十
    一年七月十三日終止前揭前揭保單號碼0000000000號之保險契約，並
    停止繳納保單號碼0000000000號之保險費，而另向財政部保險司申訴
    ，保發中心於九十二年七月二十三日作出調處決定認被告應依約給付保險金，惟
    被告仍不予理會，伊遂又向台北地方法院檢察署提出告訴，遲至九十二年底才獲
    全數理賠之事實，業據其提出診斷證明書、理賠給付明細表暨理賠支票、理賠案
    件不全退件給付說明連繫單、終止保險契約申請書、保發中心調處成立證明書、
    存證信函、調處決定書等件為證（見本院卷第十六頁至第四十一頁），且為被告
    所不爭執，自堪信為真。
五、又原告主張原告罹患之前揭疾病屬不可預知之風險，被告於原告就醫後本應理賠
    ，但卻予刁難，致原告為獲理賠多處奔走，無法安心休養，顯係故意侵害原告之
    健康權，且原告擔任三年多之保險業務員，一向對客戶告知保險可保障不可預知
    之危險，惟於原告自身罹病後，卻又無法獲得理賠，使原告之名譽受損，侵害原
    告之名譽權，原告自得依侵權行為之規定請求賠償精神慰撫金，並請求回復經其
    終止之前揭保單效力，並續繳上開保費云云，則為被告所否認，並以前詞置辯。
    經查：
（一）原告雖請求回復保單號碼0000000000號保單之效力云云，惟原告已
      於九十一年七月四日向被告終止該保險契約，為兩造而不爭，並有終止保險契
      約書申請書附卷可稽（見本院卷第一０九頁），則該保險契約即因原告行使終
      止權而失效，且終止契約之意思表示不得撤銷，此觀之民法第二百六十三條準
      用同法第二百五十八條第三項即明，則系爭契約之效力即不得再行回復，原告
      此部分之請求，並不足取。又原告請求被告應讓保單號碼000000000
      0號保單續繳之部分，因該保單未經解除或終止而仍為有效，此為兩造所不爭
      ，則依保險契約，原告即有繼續繳費之權利，並無另行起訴請求之必要，是原
      告此部分之請求，核無訴之利益，應不足取。
（二）又原告主張其因被告拒予理賠，致健康權、名譽權受有侵害云云，為被告所否
      認，原告復未能舉證以實其說，且縱認屬實，因被告是認為原告所罹患之小腦
      動脈畸型係屬先天性疾病，不符合契約所定契約生效後所發生之疾病定義，而
      拒不理賠，為兩造所不爭，且有原告所提出之被告函、保發中心調處決定書為
      證（見本院卷第二十四頁、第三十九頁），而前揭疾病是否屬先天性疾病或符
      合契約所定之疾病定義，解釋上本即有疑義，故被告拒予理賠，乃是其對該疾
      病之認知及契約之解釋有所不同，並非故意或過失侵害原告之健康權或名譽權
      ，且與原告所受之前揭損害亦無相當因果關係，自不構成侵權行為，故原告請
      求被告賠償因健康權及名譽權所受侵害之精神慰撫金一百零二萬元，亦非可取
      。
六、綜上所述：原告請求被告回復保單號碼0000000000號保單之效力，並
    應讓保單號碼0000000000號保單續繳，另依侵權行為之規定請求被告
    賠償原告健康權及名譽權受侵害之精神慰撫金分別為七十六萬及二十六萬元共一
    百零二萬元，暨自起訴狀繕本送達被告翌日起至清償日止，按年息百分之五計算
    之利息，即屬無據，不應准許。又原告之訴既經駁回，其假執行之聲請亦失所附
    麗，應併予駁回。
七、至兩造其餘之攻擊或防禦方法，及未經援用之證據，經本院斟酌後，認為均不足
    以影響本判決之結果，自無一一詳予論駁之必要，併此敘明。
八、據上論結，本件原告之訴為無有理由，依民事訴訟法第七十八條，判決如主文。
中　　　華　　　民　　　國　　九十三　　年　　　四　　　月　　　十四　　日
                                        台灣台北地方法院民事第三庭
                                            審判長法  官  張靜女
                                                  法  官  黃書苑
                                                  法  官  李宜娟
右正本係照原本作成。
如不服本判決應於送達後二十日內向本院提出上訴狀。
中　　　華　　　民　　　國　　九十三　　年　　　四　　　月　　　十四　　日
                                              法院書記官  高菁菁
